臺灣臺北地方法院民事裁定
111年度消債清字第47號
聲  請  人  
即債務人    葉懷元

代  理  人  陳志勇律師(法扶律師)
複代理人    謝碧鳳律師(法扶律師)
相  對  人  
即債權人    國泰世華商業銀行股份有限公司

法定代理人  郭明鑑  
代  理  人  黃巧穎  

相  對  人
即債權人    滙豐（台灣）商業銀行股份有限公司
                      設臺北市○○區○○路0段000號00樓、00樓
法定代理人  麥康裕  
相  對  人  
即債權人    臺灣新光商業銀行股份有限公司

法定代理人  李增昌  
代  理  人  楊雅如  
            蔡鴻儒  
相  對  人  
即債權人    聯邦商業銀行股份有限公司

法定代理人  李憲章  
代  理  人  鄭伊舒  
相  對  人
即債權人    遠東國際商業銀行股份有限公司


法定代理人  侯金英  
相  對  人  
即債權人    凱基商業銀行股份有限公司


法定代理人  魏寶生  


相  對  人  
即債權人    安泰商業銀行股份有限公司


法定代理人  丁予康  


上列當事人聲請消費者債務清理事件，本院裁定如下：
    主  文
債務人葉懷元(原名:葉錫欽)自中華民國一百一十一年五月十一
日下午四時起開始清算程序。
命司法事務官進行本件清算程序。
    理  由
一、按債務人不能清償債務或有不能清償之虞者，得依本條例所
    定更生或清算程序，清理其債務；債務人對於金融機構負債
    務者，在聲請更生或清算前，應向最大債權金融機構請求協
    商債務清償方案，或向其住、居所地之法院或鄉、鎮、市、
    區調解委員會聲請債務清理之調解；自債務人提出協商請求
    之翌日起逾30日不開始協商，或自開始協商之翌日起逾90日
    協商不成立，債務人得逕向法院聲請更生或清算；債務人於
    法院裁定開始更生程序或許可和解或宣告破產前，得向法院
    聲請清算；法院開始清算程序之裁定，應載明其年、月、日
    、時，並即時發生效力；法院開始更生或清算程序後，得命
    司法事務官進行更生或清算程序，必要時得選任律師、會計
    師或其他適當之自然人或法人1人為監督人或管理人，消費
    者債務清理條例（下稱消債條例）第3條、第151條第1項、
    第153條、第80條前段、第83條第1項、第16條第1項分別定
    有明文。
二、聲請意旨略以：聲請人因有不能清償債務之情事，於民國96
    年間與最大債權銀行成立消費者債務前置協商，每月還款約
    新臺幣（下同）14,500元，惟聲請人於97年4月間無工作，
    依靠女兒幫忙繳納至99年6月、7月後毀諾，有不可歸責之原
    因。聲請人目前總共有3,149,792元之債務，且有不能清償
    債務之情形，未經法院裁定開始清算程序或宣告破產，爰向
    本院聲請清算等語(本院卷第67頁)。
三、經查：
(一)程序方面：
  1.按協商或調解成立者，債務人不得聲請更生或清算。但因不
    可歸責於己之事由，致履行顯有重大困難者，不在此限。第
    七十五條第二項規定，於前項但書情形準用之。而債務人可
    處分所得扣除自己及依法應受其扶養者所必要生活費用之餘
    額，連續三個月低於更生方案應清償之金額者，推定有前項
    事由。消債條例第151條第7項、第8項、第75條第2項亦有規
    定。
　2.查聲請人前於95年5月間與最大債權銀行國泰銀行成立消費
    者債務前置協商，內容為自95年6月起分120期、利率9%、每
    月還款13,276元之協商方案，惟持續還款至97年12月間即毀
    諾，有新光銀行民事陳報狀、110年12月28日國泰銀行民事
    陳述意見狀及所附95年5月24日協議書、繳款明細在卷可稽
    （本院卷第63、113至133頁）。次查聲請人105至109年度稅
    務電子閘門財產所得調件明細表記載之薪資所得均為0元(本
    院卷第29至39頁)，堪認聲請人主張伊無收入乙節有據(調解
    卷第13、115頁，本院卷第67頁)，又聲請人於聲請前兩年(1
    08年3月5日至110年3月4日間)按月領有臺北市政府社會局中
    低收入老人津貼7,463元或7,759元（後詳）、領有勞動部勞
    工保險局國民年金保險給付老人年金1,200元（後詳），及
    領有「行政院補助」共4,500元（後詳），總計固定收入為2
    16,577元（後詳），再參酌107年12月26日公布施行之消債
    條例第64條之2規定意旨，必要生活費用以臺北市每人每月
    最低生活費之一點二倍計算，聲請人必要支出核為486,378
    元（後詳），則聲請人於108年3月起可處分所得扣除自己必
    要生活費用顯無餘額，堪認其於108年3月至5月間，已有連
    續三個月低於協商方案應清償金額之事實(計算式：二年內
    收入216,577-二年內必要生活費487,049<0，每月收支餘額
    低於13,276)，依上揭規定，推定聲請人自108年3月起，已
    有不可歸責事由，致履行顯有重大困難，聲請人應得聲請更
    生或清算。
(二)聲請人債務概況：債權人新光銀行陳報7家金融機構債權共
    為3,149,792元，有新光銀行前置調解債權明細表可參(調解
    卷第129頁，但註記最大債權銀行為國泰銀行)。
(三)聲請人於聲請前二年(108年3月5日至110年3月4日間)資力概
    況：
  1.薪資或固定收入：聲請人主張伊無收入，每月僅領有老年給
    付及補助約9,000元，不足負擔生活費部分，由其胞姊、子
    女負擔等語(調解卷第13、115頁，本院卷第67頁)，有其107
    及108年度綜合所得稅各類所得資料清單、勞工保險被保險
    人投保資料表、109年度稅務電子閘門財產所得調件明細表
    、日盛銀行000-00000000-000號帳戶存摺內頁、富邦銀行00
    0000000000號帳戶存摺內頁可稽(調解院卷第25、27、121頁
    ，本院卷第29、73、74、75至83、85至91頁)，堪認聲請人
    於聲請前兩年並無固定薪資收入。
  2.補助：聲請人主張在此期間每月領有老年給付及補助約9,00
    0元等語(調解卷第13、115頁，本院卷第67頁)。經查，聲請
    人於108年3月至同年12月每月領有臺北市政府社會局中低收
    入老人津貼7,463元，自109年起調整為每月7,759元；於聲
    請前兩年每月領有勞動部勞工保險局國民年金保險給付老人
    年金1,200元；於109年4月至同年6月間領有「行政院補助」
    共4,500元(計算式：1,500×3次=4,500，本院卷第90頁)，以
    上共領有216,577元(計算式：7,463×12個月×(比例302天/36
    5天)+7,759×12個月+7,759×12個月×(比例63天/365天)+1,20
    0×24個月+4,500=216,577，元以下四捨五入，下同)，有臺
    北市政府社會局110年7月1日北市社助字第1103092622號函
    、勞動部勞工保險局110年7月8日保國三字第11013055770號
    函及所附國民年金保險給付申領資料查詢表、日盛銀行000-
    00000000-000號帳戶存摺內頁、富邦銀行000000000000號帳
    戶存摺內頁可稽(本院卷第51、59、61、75至83、85至91頁)
    。另查無聲請人在此期間領有臺北市政府都市發展局、臺北
    市就業服務處補助(本院卷第53、55頁)。
  3.其他資產(本院卷第71頁)：
 (1)聲請人陳報其日盛銀行000-00000000-000號帳戶110年7月1
    日餘額為260元、富邦銀行000000000000號帳戶110年7月8日
    餘額為164元(本院卷第83、91頁)。
 (2)聲請人名下有投保於南山人壽之有效保險5筆(保單號碼：Z0
    00000000)，計算基準日110年7月28日保單價值準備金共189
    ,130元，有中華民國人壽保險商業同業公會保險業通報作業
    資訊系統資料查詢結果表、南山人壽保單價值準備金一覽表
    可稽(本院卷第103、105頁)。
 (3)此外，聲請人名下復查無可供清償債務之財產，有本院依職
    權調閱其105至109年度稅務電子閘門財產所得調件明細表、
    集保結算所查詢在卷可參（本院卷第29至37、93至101頁）
    。
  4.必要生活費支出：聲請人主張於聲請前二年必要生活費依11
    0年每人每月最低生活費之1.2倍計算等語(調解卷第33頁)。
    又聲請人居住於臺北市中正區，有其之戶籍謄本可考(調解
    卷第119頁)，衡諸臺北市每人每月最低生活費108年度為16,
    580元、109年度為17,005元、110年度為17,668元，則聲請
    前二年即民國108年3月5日至110年3月4日間，必要生活費為
    486,378元(計算式：16,580×1.2倍×12個月×(比例302天/365
    天)+17,005×1.2倍×12個月+17,688×1.2倍×12個月×(比例63
    天/365天)=486,378)。
(四)依上，本院審酌聲請人聲請前二年無固定薪資收入，僅領有
    補助216,577元，已難支應其個人之必要生活費用（486,378
    元），聲請人目前積欠債務金額3,149,792元，客觀上對已
    屆清償之債務有持續不能清償或難以清償之虞，應有依據消
    債條例所定清算程序，清理其債務之必要。此外，本件聲請
    人亦無消債條例第6條第3項、第8條或第82條第2項所定駁回
    清算聲請之事由存在，則聲請人聲請清算，應屬有據。揆諸
    首揭規定及說明，應予開始清算程序，並命司法事務官進行
    本件清算程序。
四、爰裁定如主文所示。
中　　華　　民　　國　　111 　年　　5 　　月　　11　　日
                  民事第二庭    法　官　林修平
以上正本係照原本作成。
本裁定不得抗告。　　　　　　　　　
本件裁定已於111年5月11日下午4時公告
中　　華　　民　　國　　111 　年　　5 　　月　　11　　日
                                書記官  宇美璇